臺灣高等法院刑事判決
108年度上訴字第3765號
上  訴  人  
即  被  告  林紘德

                    籍設新北○○○○○○○○                                居新北市○○區○○○街00號          
                    （另案法務部○○○○○○○執行中）  上列上訴人因違反毒品危害防制條例案件，不服臺灣桃園地方法院108年度審訴字第726號，中華民國108年7月3日第一審判決（起訴案號：臺灣桃園地方檢察署107年度毒偵字第6720號，108年度偵字第5169號），提起上訴，本院判決如下：
    主  文
上訴駁回。
    事實及理由
一、本案經本院審理結果，第一審判決依上訴人即被告林紘德之
    自白，適用簡式審判程序，認被告係分別犯持有第一級毒品
    純質淨重十公克以上罪、施用第二級毒品罪，分別量處有期
    徒刑1年、4月，就所處得易科罰金之刑部分，並諭知如易科
    罰金，以新臺幣1千元折算1日之標準，復說明扣案如判決附
    表所示之第一級毒品、 第二級毒品連同包裝袋，應依毒品
    危害防制條例第18條第1項前段之規定，宣告沒收銷燬，扣
    案之玻璃球1個，為被告所有供本件施用第二級毒品犯罪所
    用之物，爰依刑法第38條第2項前段之規定，宣告沒收之理
    由，經核認事用法及量刑均無不當，應予維持，並引用第一
    審判決書記載之事實、證據及理由（如附件）。
二、被告上訴意旨略以：伊觀察勒戒後，距離本件施用毒品已經
    逾5年，不應對伊之施用行為論罪，況伊家中父親年邁，身
    體行動不便，又有年幼孩子需要照養，請給予從輕量刑云云
    。
三、按毒品危害防制條例第20條、第23條等規定觀之，就施用毒
    品者，祇於「初犯」及「五年後再犯」二種情形，有其追訴
    條件之限制，即須於初犯經觀察、勒戒或強制戒治釋放後，
    五年內均無施用毒品之行為，始能認其前所實施之觀察、勒
    戒或強制戒治已足遮斷毒癮，而得於五年後再犯時，再予適
    用初犯之規定，重行觀察、勒戒等程序。倘五年內已經再犯
    ，被依法追訴處罰，縱其第三次（或第三次以上）施用毒品
    之時間在初犯釋放五年以後，即與「五年後再犯」之情形有
    別，且因已於「五年內再犯」，顯見其再犯率甚高，原實施
    觀察、勒戒或強制戒治，已無法收其實效，而無五年戒斷期
    之存在，自無再經觀察、勒戒及強制戒治之必要，應得逕行
    追訴處罰（最高法院95年度第7 次刑事庭會議紀錄參照）。
    查，被告於民國87年間因施用毒品案件，經法院裁定送觀察
    、勒戒後，認無繼續施用毒品傾向，於87年6月26日釋放出
    所，復於上開觀察、勒戒執行完畢釋放後5年內，即於87年
    間，又因施用毒品案件，經法院裁定送觀察、勒戒後，認有
    繼續施用毒品之傾向，由法院裁定令入戒治處所施以強制戒
    治，於88年5月21日經裁定停止戒治所餘戒治期間付保護管
    束，迄88年9月2日保護管束期滿未經撤銷停止戒治視為執行
    完畢，於89年間，又因施用毒品案件，經法院裁定送觀察、
    勒戒後，認無繼續施用毒品之傾向，於89年6月16日執行完
    畢釋放出所等情，有本院被告前案紀錄表可按。是被告在初
    犯經觀察勒戒程序執行完畢後，有如前述5年內再犯施用毒
    品罪被追訴處罰之情形，按上說明，被告已經不符合5年後
    再犯之要件，故即使本件被告施用毒品之行為，是在前揭觀
    察勒戒、強制戒治等程序後逾5年，仍應逕行追訴處罰。是
    原審依卷內積極事證，認為被告有檢察官起訴書所指之施用
    第二級毒品行為，並據以論罪科刑，核無違誤。又關於刑之
    量定，係實體法上賦予法院得為自由裁量之事項，倘其量刑
    已以行為人之行為罪責為基礎，並斟酌刑法第57條各款所列
    情狀，在法定刑度內，酌量科刑，如無偏執一端，致明顯失
    出失入情形，上級審法院即不得單就量刑部分遽指為不當或
    違法。查原審就刑之裁量，業以行為人之責任為基礎敘明理
    由（見原審判決第3至4頁），按上說明，自難遽指違法或不
    當。綜上說明，被告以前詞指摘原判決不當，均無理由，本
    件上訴應予駁回　。
據上論斷，應依刑事訴訟法第368條、第373條，判決如主文。
本案經檢察官林欣怡提起公訴，被告提起上訴，臺灣高等檢察署
檢察官吳廣莉到庭執行職務。
中　　華　　民　　國　　109 　年　　4 　　月　　29　　日
                  刑事第十四庭  審判長法　官  黃斯偉
                                      法　官  黎惠萍
                                      法　官  許泰誠
以上正本證明與原本無異。
施用第二級毒品部分不得上訴。
持有第一級毒品純質淨重十公克以上部分如不服本判決，應於收
受送達後20日內向本院提出上訴書狀，其未敘述上訴之理由者並
得於提起上訴後20日內向本院補提理由書（均須按他造當事人之
人數附繕本）「切勿逕送上級法院」。
                                      書記官  朱子勻
中　　華　　民　　國　　109 　年　　4 　　月　　30　　日

附件：原審判決